【裁判字號】    95,上訴,1338
【裁判日期】    950613
【裁判案由】    毒品危害防制條例
【裁判全文】
臺灣高等法院刑事判決                95年度上訴字第1338號
上  訴  人  臺灣臺北地方法院檢察署檢察官
上  訴  人
即  被  告  甲○○
選任辯護人  邱群傑  律師
            賴志凱  律師
上列上訴人等因被告違反毒品危害防制條例案件，不服臺灣臺北
地方法院94年度訴字第1792號，中華民國95年3 月23日第一審判
決（起訴案號：臺灣臺北地方法院檢察署94年度偵字第15245 號
）提起上訴，本院判決如下：
    主  文
原判決撤銷。
甲○○販賣第二級毒品，未遂，處有期徒刑貳年，扣案如附表編
號一至四所示之物均沒收銷燬，扣案如附表編號五、七、八、十
所示之物均沒收。又販賣第三級毒品，處有期徒刑貳年柒月，扣
案如附表編號六所示之物沒收；未扣案因犯罪所得之財物新臺幣
玖佰元沒收，如全部或一部不能沒收時，以其財產抵償之。應執
行有期徒刑肆年肆月，扣案如附表編號一至四所示之物均沒收銷
燬；扣案如附表編號五、六、七、八、十所示之物均沒收；未扣
案因犯罪所得之財物新臺幣玖佰元沒收，如全部或一部不能沒收
時，以其財產抵償之。
    事  實
一、甲○○綽號「雞腿」，明知MDMA、MDA 與K 他命均為毒品危
    害防制條例列管之毒品，不得非法持有及販賣，竟為供己施
    用，於94年8 月初某日凌晨，在桃園市○○○街PUB 裡，以
    每包K 他命新臺幣（下同）700 元、每顆搖頭丸200 元之價
    格，向真實姓名年籍不詳、綽號「糖果」之成年女子購得第
    三級毒品K 他命17包以及內含第二級毒品MDMA、MDA 成分之
    搖頭丸二十餘顆。其施用部分毒品後（另經臺灣臺北地方法
    院以94年度易字第2148號判處有期徒刑4 月確定），欲將上
    開毒品處分，遂詢問「糖果」有何處分管道，恰因「糖果」
    之網友陳鵬宇欲於民國94年8月19日舉辦「生日轟趴」（即
    生日HOME PARTY，生日家庭派對）（另由檢方偵辦中），有
    意購買毒品，甲○○遂透過「糖果」之介紹，萌生將上開毒
    品販售予陳鵬宇以牟利之意圖。經聯繫後，甲○○乃於同日
    中午11時至12時許，至陳鵬宇位於臺北市○○○路○段250巷
    28 弄26號4樓之住處，經陳鵬宇表示要買第三級毒品K他命1
    包後，甲○○即以900元之價格，販賣第三級毒品K他命1包
    （取部分粉末鑑驗，驗餘淨重0.29公克）予陳鵬宇。嗣臺北
    市政府警察局信義分局員警於同日下午2時50分許，持搜索
    票至陳鵬宇上開住處搜索，當場查獲上開第三級毒品K他命1
    包（如附表編號六、九所示），經詢問陳鵬宇上開毒品之來
    源，陳鵬宇表示可以配合辦案，遂撥打甲○○使用之000000
    0000號行動電話，給本即有販賣毒品犯意之甲○○，佯稱需
    再購買搖頭丸及K他命，甲○○一再向陳鵬宇確認有無交易
    之真意，陳鵬宇佯稱確有交易之真意後，甲○○乃同意販售
    ，並於同日下午6時30分許，另行基於販賣第二級毒品MDA、
    MDMA及販賣第三級毒品K他命之犯意，持內含第二級毒品MDA
    、MDMA之搖頭丸藥錠20顆（10顆黃色、10顆橘色，各取3顆
    研磨成粉末狀鑑驗後，剩餘藥錠各7顆、粉末各1包，驗餘淨
    重各為2.71公克）及第三級毒品K他命14包（取3包之部分粉
    末鑑驗，驗餘淨重4.77公克），至陳鵬宇上址住處樓下，隨
    即為警查獲，致未得逞。警方並在甲○○身上扣得上開毒品
    及其所有搭配0000000000號門號使用之行動電話1支（如附
    表編號一至五、七、八、十所示）。
二、案經臺北市政府警察局信義分局報請臺灣臺北地方法院檢察
    署檢察官偵查起訴。
    理  由
一、被告甲○○之父親乙○○對於原審判決雖曾提起獨立上訴；
    但查渠業於本院審理期日前之95年5月24日具狀聲請撤回上
    訴在案（見本院卷第45頁），合先敘明。
二、按被告以外之人於審判外之言詞或書面陳述，除法律另有規
    定者外，不得作為證據，刑事訴訟法第159條第1項固有明文
    規定。惟被告以外之人於偵查中向檢察官所為之陳述，除顯
    有不可信之情況外，得為證據。且被告以外之人於審判外之
    陳述，雖不符刑事訴訟法第159條之1至之4之規定，而經當
    事人於審判程序同意作為證據，法院審酌該言詞陳述或書面
    陳述作成時之情況，認為適當者，亦得為證據，復為同法第
    159條之1第2項、第159條之5第1項所明定。本件證人陳鵬宇
    、吳松修、許嘉良、葉家宏於檢察官偵訊時所為之陳述，並
    無顯不可信之情況，揆諸刑事訴訟法第159條之1第2項之規
    定，自得作為本案之證據。至證人陳鵬宇、吳松修、許嘉良
    於警詢時所為之陳述，業經選任辯護人於原審準備程序中同
    意作為證據（原審卷第52頁反面），雖選任辯護人於本院準
    備程序中改稱：證人陳鵬宇、吳松修、許嘉良於警詢中所言
    係審判外陳述，並無證據能力云云，惟按傳聞法則之重要理
    論依據，在於傳聞證據未經當事人之反對詰問予以核實，乃
    予排斥，若當事人已放棄對原供述人之反對詰問權，於審判
    程序表明同意該等傳聞證據可作為證據，基於證據資料愈豐
    富，愈有助於真實發見之理念，並貫徹刑事訴訟法修法加重
    當事人進行主義之精神，於法院認為適當之前提下，例如：
    證據之取得過程並無瑕疵，其與待證事實具有關連性、證明
    力非明顯過低等，自得承認該傳聞證據之證據能力。又基於
    訴訟程序安定性、確實性之要求，若當事人已於準備程序或
    審判期日明示同意以被告以外之人於審判外之陳述作為證據
    ，而其意思表示又無瑕疵者，不宜准許當事人撤回同意（刑
    事訴訟法第159條之5第1項增訂理由暨法院辦理刑事訴訟案
    件應行注意事項第93點參照）。查選任辯護人嗣於本院準備
    程序中及審理時改稱：證人陳鵬宇、吳松修、許嘉良於警詢
    中所言係審判外陳述，並無證據能力云云，核其性質應屬上
    開同意之撤回，本院基於訴訟程序安定性、確實性之要求，
    認選任辯護人既已於原審準備程序同意上開證人於審判外之
    陳述得作為證據，而其此同意之意思表示又無何瑕疵可言，
    則其同意之撤回自難准許；另本院審酌上開證人陳鵬宇、吳
    松修、許嘉良於警詢中所為之陳述，其取得過程並無瑕疵，
    亦與待證事實具有關連性，復無證明力明顯過低之情形，認
    為適當，是證人陳鵬宇、吳松修、許嘉良於警詢中所為之陳
    述，自得作為本案之證據，均合先敘明。
三、訊據上訴人即被告甲○○固承認有於前述時、地，為供己施
    用，向「糖果」分別以每包700元、每顆200元之價格購入K
    他命17包及內含MDA、MDMA成分之搖頭丸二十餘顆，經施用
    部分後，於案發當日中午，至陳鵬宇住處交付K他命1包予陳
    鵬宇，嗣於同日下午又攜帶K他命14包、搖頭丸20顆至陳鵬
    宇住處等事實，惟矢口否認有何販賣第二、三級毒品之犯行
    ，辯稱：伊向「糖果」購入毒品後，想要把毒品退還給「糖
    果」，「糖果」說會幫忙處理，就叫伊把K他命送到陳鵬宇
    家給他試，如果陳鵬宇要，再跟「糖果」聯絡，所以當天中
    午拿了1包K他命給陳鵬宇試，伊抵達後應陳鵬宇之要求臨時
    借給他900元去買蛋糕，並未向陳鵬宇收K他命的錢，後來僅
    向其要了買蛋糕的900元即離開其住處。伊回家後，又接到
    陳鵬宇的電話，叫伊把MDMA及K他命送過去，他有說金額及
    數量，金額是比伊買入的高，伊打電話問「小牛」（即證人
    許嘉良）確認將毒品送過去沒有問題後，就將剩下的毒品置
    於機車行李箱中送過去。中午那次是被「糖果」利用去送毒
    品，下午則是警察用陷害教唆之方式，叫陳鵬宇向伊買，伊
    主觀上都沒有販賣之意思云云。被告於本院審理時另又改稱
    ：伊於當日下午是接到陳鵬宇電話通知，聽說該地要舉辦「
    生日轟趴」，有許多辣妹到場，伊即騎車前去要參加「轟趴
    」，並非基於販賣毒品之犯意前去該地云云。
四、經查：
（一）被告販賣毒品予陳鵬宇之經過，業據證人陳鵬宇證述明確
      。其於原審審理時證稱：案發當天其想慶祝自己滿18歲，
      經由網友「糖果」之介紹，拿到綽號「雞腿」之被告電話
      ，其就打電話向被告買毒品，被告早上十點多來，其在住
      家客廳向他買1包K他命，900元，當時有「小牛」（即證
      人許嘉良）、「小熊」（即證人吳松修）在場，後來警察
      到其住處搜索，要其供出毒品上游，其打電話給被告，說
      這邊很多人，有人需要搖頭丸及K他命，被告問是真的嗎
      ？其表示是真的，後來他打電話來，說要找在場他認識的
      朋友「小牛」聽，他就跟「小牛」講電話，講完再交給其
      ，其表示要搖頭丸20顆、K他命15包，他叫其等30分鐘，
      30分鐘後沒來，其再打給他，他說他不相信，叫別人來聽
      ，後來他說等一下會來，「小牛」就跟警方到樓下等，之
      後被告就打電話來說他到了等語明確（原審卷第72頁至第
      73頁、第77頁）。其於檢察官偵訊時則具結證述：其在被
      查獲前幾天上網刊登開生日派對的留言，網友說沒有吃毒
      品的（派對）不好玩，其就去跟被告買，因為1個女網友
      「糖果」給其被告的電話，叫其跟他買，其就打被告0000
      000000的電話說要1件褲子（指K他命），其問被告多少錢
      ，他說來了再說，被告十點半至十一點間到伊住處，當時
      有「小牛」、「小熊」在場，被告給其1包K他命，說要10
      00元，其表示太貴了，可否900元？他說好，找伊100元。
      下午一、二點左右，警察持搜索票到其住處，在其身上搜
      到上午向被告買的K他命，警察要其調藥頭出來，其打電
      話要被告帶20件「衣服」（指「搖頭丸」）及15件「褲子
      」（指「K他命」）出來，被告問是否真需要這麼多？其
      表示人很多。被告說衣服350元，褲子900元，他說30分鐘
      會來，後來沒來，其打電話問他，他說真的有那麼多人嗎
      ？其說有，他說要問小牛，小牛就去講電話，講完後到四
      點多，被告到其住處樓下，警察上前抓被告，有查到「衣
      服」跟「褲子」等語（偵查卷第117頁至第119頁）綦詳。
      又證人許嘉良於原審審理時證稱：（在陳鵬宇家中）有看
      到好像拿東西交易的動作，是「雞腿」（即被告）拿東西
      給「小本」（即證人陳鵬宇），雙方握拳交易，什麼東西
      伊沒有看到，後來「小本」就拿錢給「雞腿」。伊和吳松
      修一起進到陳鵬宇家，那時沒有看到雞腿。伊等進來沒有
      多久後，被告才上來。警察搜索後，「小本」有打電話給
      「雞腿」，之後「雞腿」有打電話給伊，問伊那邊安不安
      全，伊就配合警方說安全等語（原審卷第79頁至第80頁）
      。於檢察官偵訊時亦具結證稱：伊跟吳松修十一點多去陳
      鵬宇家，要幫他慶生，之前見過被告2、3次，我那時在客
      廳裝機器，看到他們（指被告及陳鵬宇）互相手握拳頭交
      易。警察約（下午）四、五點來，陳鵬宇承認他藥是跟被
      告拿的，警察要他打電話給被告，一開始陳鵬宇用家裡電
      話打，後來被告一直打電話給伊等語明確（偵查卷第141
      頁至第143頁）。證人吳松修亦於偵訊時具結證稱：其外
      號是「小熊」，在陳鵬宇住處看到被告，當時渠等在試音
      ，被告手握個東西拿給陳鵬宇，警察下午來，開始搜，陳
      鵬宇身上有K他命，警察問他毒品何處來？他說是被告的
      ，警察叫陳鵬宇打電話向被告調貨，陳鵬宇打電話跟被告
      說朋友都來了，貨不夠用，跟被告要衣服褲子，數量有說
      要很多，隔很久被告才來，就被警察抓了。除了陳鵬宇外
      ，許嘉良也有跟被告講過電話，伊去上廁所時有看到陳鵬
      宇拿錢給被告等語（偵查卷第第139頁至第142頁）綦詳。
      綜上以觀，證人陳鵬宇證述之情節，與當日在場之證人許
      嘉良（小牛）、吳松修（小熊）證述之情節互核均大致相
      符，自均足堪憑信。
（二）再查，證人即於案發當日至陳鵬宇住處搜索之警員葉家宏
      於檢察官偵訊及原審審理時具結證稱：出示搜索票後進行
      搜索，當場查獲1包K他命，陳鵬宇說藥頭是「雞腿」，渠
      問他如何證明，他說只要再打電話跟他訂，他就馬上打電
      話，結果甲○○就來了。本件是因陳鵬宇在網路上刊登要
      開生日轟趴，所以聲請搜索票，後來渠是跟許嘉良（小牛
      ）在車上等被告過來，是陳鵬宇跟被告聯絡好後，渠等才
      分組，渠才下去。陳鵬宇用家裡電話打給被告，他說他這
      裡有很多朋友要「衣服」及「褲子」，被告還有打電話過
      來查證，被告好像比較相信許嘉良，打了許多電話給許嘉
      良，問許嘉良是否安全，因被告和許嘉良之前就認識，許
      嘉良就配合回答說安全，渠和許嘉良在下面等時，被告也
      有打電話來問。陳鵬宇在電話裡面有提到數量，好像是20
      顆搖頭丸，K他命伊沒有印象等語（偵查卷第145頁、原審
      卷第67頁至第70頁）。參酌證人陳鵬宇、許嘉良、吳松修
      與葉家宏之證詞就主要情節均相吻合，且陳鵬宇確曾於94
      年8月11日在網路上刊登留言，表示同年月19日有派對，
      需要「衣服」、「褲子」者要提早告知，有網路留言1則
      在卷可稽（偵查卷第63頁）；而案發當天確實為陳鵬宇之
      18 歲生日，亦有陳鵬宇之年籍資料附卷為憑（原審卷第
      70頁），可見陳鵬宇證稱因為慶祝生日要開轟趴，所以想
      買毒品等語，應堪採信。其次，陳鵬宇住處之市內電話號
      碼為00000000，被告使用之手機門號為0000000000號，許
      嘉良使用之手機門號則為0000000000號，分別有其等之警
      詢筆錄在卷可參（偵查卷第12、25、48頁）；而被告確於
      案發當日上午12時許、下午4時許、5時許，以其使用之上
      述門號，撥打電話至陳鵬宇、許嘉良使用之上述號碼，亦
      有0000000000門號之雙向通聯資料查詢1份存卷可查（偵
      查卷第130頁至第132頁），足見案發當日中午、下午，被
      告與陳鵬宇確有分別聯絡購買毒品事宜兩次，並由被告向
      許嘉良查詢確認之事實。又警方在陳鵬宇身上查獲之不明
      粉末1包，確係第三級毒品K他命（驗餘淨重0.29公克），
      有臺北市政府警察局95年2月23日北市鑑毒字第1026號鑑
      驗通知書1份附卷可查（原審卷第43-2頁）。警方再循線
      查獲被告後，在被告身上扣得之不明黃色藥錠10顆、橘色
      藥錠10顆，經各取3顆研磨成粉末狀鑑驗後，均檢出第二
      級毒品MDA與MDMA成分，剩餘黃色及橘色藥錠各7顆、粉末
      各1包（驗餘之黃色、橘色藥錠淨重各為2.7公克，黃色、
      橘色粉末各為0.01公克）；另在被告身上扣得之白色粉末
      14 包，隨機選取3包檢驗後，均檢出第三級毒品K他命成
      分，共剩餘14包（驗餘淨重共4.77公克），亦有同前局94
      年12 月16日北市鑑毒字第1031號鑑驗通知書1份在卷可查
      （原審卷第43頁）；此外，復有如附表編號一至六所示之
      毒品扣案可資佐證，顯見被告確有販賣第三級毒品K他命
      一包予陳鵬宇，之後再攜帶第二級毒品MDA、MDMA20顆、
      第三級毒品K他命14包欲販售予陳鵬宇之事實。
（三）被告雖稱要將毒品退還給「糖果」，卻遭「糖果」利用送
      毒品給陳鵬宇，所以當天中午拿了1包K他命給陳鵬宇試，
      伊抵達後應陳鵬宇之要求臨時借給他900元去買蛋糕，並
      未向陳鵬宇收K他命的錢，後來僅向其要了買蛋糕的900元
      即離開其住處云云，惟陳鵬宇既稱「糖果」告知被告之電
      話，要伊自行與被告聯繫，且被告將K他命送到伊住處後
      ，原本表示K他命1包要1000元，經討價還價後，降為900
      元；而下午該次，亦係陳鵬宇直接打電話與被告洽談購買
      毒品之數量、價格，並未透過「糖果」聯繫，可見本案毒
      品交易之價格與數量，均由被告與陳鵬宇自行洽談後決定
      ，被告並非單純擔任送貨之工作。況被告與陳鵬宇既非熟
      識，且被告前往陳鵬宇住處係應陳鵬宇之要求將上開K他
      命送抵現場，茍陳鵬宇要向他人借錢買蛋糕，衡情亦應請
      當時在場之友人許嘉良（小牛）或吳松修（小熊）代墊款
      項，焉有向送毒品前往其住處之被告借款之理？是被告上
      開所辯，顯係飾卸之詞，並不足採。再者，被告既係以每
      包700元之價格購入K他命，復以900元之價格售予陳鵬宇
      ；且案發當日下午，亦準備以高於原價之價格，將搖頭丸
      及K他命交付予陳鵬宇，顯見被告係以高於原價之價格將
      毒品販售予陳鵬宇，而非單純將原先購買之毒品，以原價
      退還之方式交付予陳鵬宇，其有將毒品販售牟利之意圖，
      彰彰明甚。又查被告於本院準備程序中自承之前與陳鵬宇
      、「小牛」及「小熊」並不認識（見本院卷第32頁反面）
      ，衡情陳鵬宇當無可能率而邀請被告前去參加當日之「生
      日轟趴」，被告亦不會貿然赴會，遑論伊竟攜帶數量不小
      之前開第2級、第3級毒品前去參加陌生人之聚會。即此，
      被告辯稱其當日下午是要前去參加「生日轟趴」云云，應
      非足採。
（四）再按，「陷害教唆」係司法警察以引誘或教唆犯罪之不正
      當手段，使原無犯罪故意之人因而萌生犯意而實施犯罪，
      再進而蒐集其犯罪之證據或予以逮捕偵辦；縱其目的係在
      於查緝犯罪，但其手段顯然違反憲法對於基本人權之保障
      ，且已逾越偵查犯罪之必要程度，對於公共利益之維護並
      無意義，其因此等違反法定程序所取得之證據資料，應不
      具有證據能力。若行為人本即有犯罪之念頭，警察人員縱
      有實施「誘捕偵查」之方法，僅係讓其犯行「提前」浮現
      ，並非藉此惹起行為之犯意，此則與「陷害教唆」不同，
      是誘捕偵查之方法如未違背受教唆者之自由意志（即實施
      教唆者並無施用強暴、脅迫之手段），復不違反比例原則
      ，則驅使巧妙之手段、方法，使潛在化之犯罪，浮出於水
      面上，而加以檢舉摘發，且未超越「容許限度」之情形，
      在此情況下所取得之證據，並非不得作為認定犯罪之依據
      。本案被告於案發前已有處分其所持有毒品之意思，且經
      「糖果」介紹陳鵬宇與之購買後，被告隨即應允，而於當
      日上午以高於購入之價格，販售K他命1包予陳鵬宇，顯見
      其當時即有販賣毒品以牟利之犯意。警方為取得證據，授
      意陳鵬宇於同日下午佯稱欲再購買毒品，而被告接到電話
      後，僅一再確認陳鵬宇有無交易之真意？交易是否安全？
      並無其他反對交易或表示目前無現貨之意思，由此益見被
      告本即有販賣之意圖，而與原無犯罪故意之情形不同，故
      被告辯稱本件係陷害教唆，所得之證據不能採用云云，亦
      不足採。
（五）末查，本案被告自稱為供己施用，遂以每包K他命700元、
      每顆搖頭丸200元之價格購得K他命17包及搖頭丸二十餘顆
      ，而被告於案發當日為警查獲後，經警採集其尿液送驗結
      果，確呈MDMA陽性反應，其連續施用第二級毒品之犯行，
      復經臺灣臺北地方法院以94年度易字第2148號判處有期徒
      刑4月確定，有該判決1份在卷可稽，是被告前開自白，自
      可採信。再被告嗣後以1包K他命900元之價格售予陳鵬宇
      ，足見其係在轉售之際，從中賺取買賣差價以牟利。至於
      被告欲販售搖頭丸予陳鵬宇之價格，雖未據陳鵬宇具體敘
      明，但毒品MDA、MDMA之價值高昂，且毒品買賣係屬非法
      交易，政府一向查禁森嚴，予以重罰而無寬貸之餘地，是
      毒品之買賣恆以隱密之方式為之，並無公定之價格及數量
      ，且買賣之價量並可能依雙方關係之深淺、彼此之資力厚
      薄、供需情況、查緝是否嚴緊、來源是否充裕等情而有所
      不同，非可一概而論。故買賣之數量及價額，除非買賣雙
      方俱供認明確，委難察得實情；惟衡諸常情，倘非有利可
      圖，或至親好友之間，一般人實無甘冒被處重罰之風險而
      無償轉讓毒品之可能。況且，被告於原審準備程序中自承
      ：伊回家後又接到陳鵬宇的電話，叫伊把MDMA及K他命送
      過去，他有說金額及數量，金額是比伊買入的高，伊就將
      剩下的毒品送過去等語（原審卷第52頁反面），益見被告
      欲將MDMA販售予陳鵬宇之價格，係較買入價格為高，以便
      從中牟利。綜上所述，本件事證明確，被告販賣第二級毒
      品未遂及第三級毒品既遂之犯行，堪以認定。
（六）被告於本院準備程序中雖聲請傳喚陳鵬宇、吳松修、許嘉
      良到庭作證，惟證人陳鵬宇、吳松修、許嘉良就被告與陳
      鵬宇間賣賣毒品之情形，均已於偵查中具結證述明確，證
      人陳鵬宇、許嘉良於原審審理中，且經選任辯護人加以詰
      問；至證人吳松修雖經原審合法傳喚未到，然其於檢察官
      偵訊中所為之證述，業經選任辯護人於原審準備程序中同
      意作為證據（原審卷第52頁反面），且其所述亦與證人陳
      鵬宇及同時在場之許嘉良所言大致相符，是此部分之待證
      事實，已臻明確，自無再行傳訊證人陳鵬宇、吳松修、許
      嘉良之必要。選任辯護人於原審聲請調閱陳鵬宇所使用之
      行動電話通聯紀錄，以查明被告究係以「糖果」為媒介販
      賣毒品予陳鵬宇，或係受「糖果」之指使將退還之毒品交
      給陳鵬宇，惟本案案發時間為94年8月19日，俟辯護人於
      95年3月2日具狀聲請時，已超過通聯紀錄6個月之保留期
      限；再者，卷內已有被告於案發時使用之行動電話通聯紀
      錄，可供本院調查推敲，而本院審酌相關證據後，認定陳
      鵬宇係透過「糖果」之介紹直接向被告購買毒品，故此部
      分之事實亦屬明確。至選任辯護人於原審另聲請調閱被告
      之郵局存摺，以證明被告之財務狀況不佳，並非毒品之販
      賣者，但販賣毒品之人，因其生活習性、消費型態之不同
      ，本即未必為財務狀況良好之人，故辯護人聲請調查之證
      據，與待證事實並無關聯性存在，亦無調查之必要。均附
      此敘明。選任辯護人於本院審理期日另具狀請求傳訊證人
      陳鵬宇到庭，用以證明陳鵬宇因長期施用毒品，因而言行
      反覆無常云云；然查本院細繹證人陳鵬宇自警訊、偵查至
      原審歷次所為之供詞或證詞，見其言語敘述能力正常，思
      慮判斷當無何障礙，對於本案事件發生之細節過程均能充
      分表達說明，足見陳鵬宇於為前開供詞或證詞時，並無精
      神耗弱或心神喪失之情形至明。從而選任辯護人請求傳訊
      證人陳鵬宇到庭證明其因長期施用毒品，導致精神疾病，
      言語表達因而反覆無常一節，本院認當無必要。
五、查MDA與MDMA係屬毒品危害防制條例第2條第2項第2款規範之
    第二級毒品，K他命則係同條例第2條第2項第3款規範之第三
    級毒品。再按，警方為求破案，授意他人佯裝購毒而與毒販
    聯繫，經毒販允諾，依約攜帶毒品交付予該佯裝購毒之人，
    旋為埋伏員警當場查獲者，因該佯裝之人原無買受毒品之意
    思，事實上該二人不能真正完成買賣毒品之行為，販毒者僅
    成立販賣毒品未遂罪。故被告甲○○於案發當日上午販賣K
    他命1包予陳鵬宇部分，係犯毒品危害防制條例第4條第3項
    之販賣第三級毒品既遂罪；另被告於案發當日下午與陳鵬宇
    談妥交易數量、價格後，攜帶第二、三級毒品到場，著手實
    施販賣毒品之行為，惟尚未交付毒品及收取價金，即為警查
    獲之部分，則係犯同條例第4條第6項、第2項、第3項之販賣
    第二、三級毒品未遂罪。被告販賣毒品前，其意圖販賣而持
    有毒品之低度行為，為嗣後販賣毒品之高度行為所吸收，均
    不另論罪。被告於案發當日下午，係同時攜帶搖頭丸（內含
    MDA、MDMA成分）與K他命至現場，欲一併販賣予陳鵬宇，係
    以一行為同時觸犯販賣第二級毒品未遂、第三級毒品未遂罪
    ，為想像競合犯，應依刑法第55條前段之規定，從一重之販
    賣第二級毒品未遂罪處斷。被告已著手於販賣第二級毒品行
    為之實施，尚未交付毒品及收取價金，即為警當場查獲，且
    因證人陳鵬宇該次並無購買毒品之真意，故被告之販賣行為
    尚屬未遂階段，爰依刑法第26條前段之規定，按既遂犯之刑
    度減輕其刑。被告於案發當日上午販賣K他命1包予陳鵬宇後
    ，復於當日下午另行起意販賣搖頭丸（內含MDA、MDMA成分
    ）予陳鵬宇而未遂，其二次販賣毒品之行為，犯意各別，罪
    名互異，應予分論併罰。
六、原審據以對被告論罪科刑，固非無見，惟查：（一）被告販
    賣第三級毒品既遂與販賣第二級毒品未遂之行為，犯意各別
    ，罪名互異，應予分論併罰。原判決以上開二罪係被告一行
    為所觸犯，依刑法第55條前段想像競合犯之規定從一重之販
    賣第二級毒品未遂罪處斷，容有未洽。（二）附表編號九之
    外包裝袋1個，雖係供販賣K他命所用之物，惟被告既已隨第
    三級毒品K他命一併販售予證人陳鵬宇，已非被告所有之物
    ，自不在得沒收之列（最高法院93年台上字第2825號裁判要
    旨參照）。原判決將之併予宣告沒收，亦有未合。被告上訴
    意旨猶執前詞否認犯罪，另被告之父乙○○上訴意旨略以：
    ……，及檢察官上訴意旨略以：證人陳鵬宇於警詢中已供稱
    扣案之搖頭丸1顆係其於94年8月19日12時左右，在其住處向
    被告購得，依案重初供之經驗法則，被告實已販賣第二級毒
    品既遂，原判決認被告僅係販賣第二級毒品未遂，認事用法
    已有未妥；且K他命為第三級毒品，單純持有並不為罪，既
    已查明係供犯罪所用之物，即不得依刑法第38條第1項第1款
    之規定宣告沒收，原判決認K他命係屬違禁物，而依上開規
    定予以沒收，亦有誤會等語，指摘原判決不當（詳後），雖
    均無足取，惟原判決既有前揭可議，自無可維持，應由本院
    將原判決撤銷，另為適法之諭知。
七、茲查被告係76年5月25日出生之人，此有年籍資料在卷足憑
    ，於觸犯本案犯行時甫滿十八歲，年輕識淺，難免糊塗，並
    審酌被告平日之素行、此次販賣既遂毒品數量微少，獲利有
    限，且其背景是一時失慮貪取財物，因而涉險並非巨惡之徒
    ，部分販賣之毒品於販售未完成前即經警查獲，犯後態度非
    惡等情，認被告所犯上開犯罪情節，縱皆量處法定最輕刑之
    刑，仍嫌均屬過重，爰分別依刑法第59條之規定酌減其刑。
    本院復審酌被告年輕力壯，卻不事正途，明知毒品危害人體
    健康，竟圖牟不法利益而販賣毒品，惟被告於行為時甫年滿
    18歲不久，思慮尚欠周詳，再參酌其實際售出之毒品為K他
    命1顆，獲利不高，其餘搖頭丸20顆及K他命14包均尚未售出
    ，即為警查獲，且其犯罪後坦承部分犯行，尚非毫無悔意等
    一切情狀，分別就其販賣第二級毒品未遂部分及就其販賣第
    三級毒品既遂部分，分別量處如主文第2項所示之刑，並定
    其應執行之有期徒刑，以示懲儆。
八、按施用或持有第三、四級毒品，因其可罰性較低，故予除罪
    化，僅就施用及持有第一、二級毒品科以刑罰。惟鑑於第三
    、四級毒品均係管制藥品，特於毒品危害防制條例第11條之
    1明定無正當理由，不得擅自持有；第18條第1項後段復規定
    查獲之第三、四級毒品，無正當理由而擅自持有者，沒入銷
    燬之。從而，依同條例第18條第1項後段應沒入銷燬之毒品
    ，專指查獲之施用、持有第三、四級毒品而言；倘係查獲之
    製造、運輸、販賣、意圖販賣而持有、以非法方法使人施用
    、引誘他人施用或轉讓之第三、四級毒品，既屬同條例相關
    法條明文規定處罰之犯罪行為，即非該條項應沒入銷燬之範
    圍。又同條例第19條第1項所定「供犯罪所用或因犯罪所得
    之物」，係指犯第4條至第9條、第12條、第13條或第14條第
    1項、第2項之罪所用或所得之物，不包括毒品本身在內，自
    不得為第三、四級毒品之沒收依據（以犯第4條第3項販賣第
    三級毒品罪為例，其供犯罪所用之物，當指「供販賣第三級
    毒品所用之物」而言；第三級毒品本身為販賣之標的，為遂
    行販賣該毒品使用之物，始屬「供犯罪《犯第4條第3項之販
    賣第三級毒品罪》所用之物」，其理至明）。同條例對於查
    獲之製造、運輸、販賣、意圖販賣而持有、以非法方法使人
    施用、引誘他人施用及轉讓第三、四級毒品之沒收，並無特
    別規定，如其行為已構成犯罪，則該毒品即屬不受法律保護
    之違禁物，應回歸刑法之適用，依刑法第38條第1項第1款之
    規定沒收之（最高法院95年台上字第911號裁判要旨參照）
    。即此，扣案如附表編號一至四所示之黃色藥錠、粉末及橘
    色藥錠、粉末，均含有第二級毒品MDA與MDMA成分，固均應
    依毒品危害防制條例第18條第1項前段規定諭知沒收銷燬；
    至附表編號五、六所示之白色粉末共15包，分別係被告正著
    手或業已販賣予陳鵬宇之毒品，均含有第三級毒品K他命成
    分，揆諸前揭說明，該毒品既均屬構成犯罪行為標的之違禁
    物，自應依刑法第38條第1項第1款規定予以沒收。檢察官上
    訴意旨以：K他命為第三級毒品，單純持有並不為罪，既已
    查明係供犯罪所用之物，即不得依刑法第38條第1項第1款之
    規定宣告沒收云云，容有誤會，併此指明。又扣案如附表編
    號七、八所示之外包裝袋共16個，為被告所有之物，已據被
    告供承在卷，上開物品有防止毒品裸露、溢出及潮濕，並便
    於攜帶之作用，自均係供販賣毒品所用之物，應依毒品危害
    防制條例第19條第1項規定宣告沒收（包裝黃色及橘色粉末
    之包裝紙，係鑑驗機關鑑驗後使用之包裝紙，自不予沒收）
    ；至附表編號九之外包裝袋1個，雖亦係供販賣第三級毒品
    K他命所用之物，惟被告既已隨第三級毒品K他命一併販售予
    證人陳鵬宇，已非被告所有之物，自不予宣告沒收。又扣案
    如附表編號十所示之行動電話1支，係被告所有供與陳鵬宇
    聯絡買賣毒品事宜所用之電話，已如前述，除該手機之門號
    晶片卡，係電信公司所有出租予他人之物，並非被告所有之
    物，故不予沒收外，該手機設備1支亦應依同條例第19條第
    1項規定併予宣告沒收。再被告販賣毒品所得之財物現金900
    元，應依同條例第19條第1項之規定予以沒收，如全部或一
    部不能沒收時，應以其財產抵償之。
九、公訴意旨另以：被告甲○○綽號「雞腿」，明知MDMA為毒品
    危害防制條例列管之第二級毒品，不得違法持有、販賣，竟
    透過真實姓名年籍不詳，綽號「糖糖」之成年女子媒介，於
    94年8月19日中午12時許，以300元之價格販賣第二級毒品MD
    MA1顆予綽號「小本」之陳鵬宇。嗣經警至陳鵬宇位於臺北
    市○○○路○段250巷28弄26號4樓住處搜索，當場查獲前開
    MDMA藥錠1顆，始悉上情，因認被告此部分亦涉有販賣第二
    級毒品MDMA既遂之犯行。惟按犯罪事實應依證據認定之，無
    證據不得認定犯罪事實；又不能證明被告犯罪者，應諭知無
    罪之判決，刑事訴訟法第154條第2項、第301條分別定有明
    文。本件公訴人認定被告涉有上開犯行，係以證人陳鵬宇於
    警詢中之陳述，以及在陳鵬宇住處查扣之第二級毒品MDMA1
    顆為其主要論據。訊據被告堅詞否認有上述販賣第二級毒品
    之犯行，辯稱：未曾販賣MDMA給陳鵬宇等語。經查：證人陳
    鵬宇固於警詢中陳稱：警方查獲之K他命1包是從伊牛仔褲搜
    出的，搖頭丸1顆是在客廳桌上的1個藥罐內取出的，伊係於
    94 年8月19日12時左右在其住處向「雞腿」甲○○購得，搖
    頭丸是300元、K他命是900元等語（偵查卷第13頁至第15頁
    ）；惟其於檢察官偵訊時以證人身分具結後，已改稱：伊在
    被抓當天早上九點多打電話給被告說要1件「褲子」，就是K
    他命，被告到其住處就給伊1包K他命，說要1000元，伊表示
    太貴，可否900元，被告說好，找伊100元後就離開了等語（
    偵查卷第117頁至第118頁），是其就被告是否有販賣搖頭丸
    1顆之犯行，前後所述已有歧異。再證人陳鵬宇於原審審理
    時再次具結證稱：警方在伊母親的藥罐搜到搖頭丸，伊不知
    是誰的。案發當天早上，伊只有跟被告買K他命，沒有買搖
    頭丸（原審卷第71頁、第73頁）。則被告有無販賣搖頭丸予
    陳鵬宇之事實，已值懷疑。再證人許嘉良與吳松修雖於偵訊
    及原審審理時具結證稱：有看到被告與陳鵬宇握拳交易，陳
    鵬宇並交付金錢給被告，但未見到被告交付何物等語，已如
    前述，惟其等之證詞僅能證明被告與陳鵬宇有交易之事實，
    而無法證明被告係販賣何種毒品予陳鵬宇。再者，警方在陳
    鵬宇住處查獲之搖頭丸（黃色藥錠）1顆，經送檢驗結果，
    檢出第二級毒品MDMA成分，有臺北市政府警察局95年2月23
    日北市鑑毒字第1026號鑑驗通知書1紙在卷可稽（原審卷第
    43-2頁）。而被告於案發同日下午，由陳鵬宇配合警方佯裝
    為購毒者，經談妥交易內容後攜帶至現場之黃色藥錠與橘色
    藥錠，經同前局檢驗結果，均檢出第二級毒品MDA、MDMA成
    分，已如前述，則該2種藥錠之成分並非完全相同，則陳鵬
    宇證稱藥罐內之搖頭丸並非向被告購買所得等語，即非全然
    無據。再參酌陳鵬宇於案發當日為慶生而開轟趴派對，警方
    至現場搜索時，除陳鵬宇外尚有其友人吳松修、許嘉良、林
    裕峰、劉俊成、東洋等人在場，有搜索扣押筆錄、扣押物品
    目錄表各1份附卷為憑（偵查卷第20頁至第23頁），可見案
    發當日現場出入之份子頗多，且其等既至該處參加轟趴派對
    ，當有可能自行攜帶毒品以便助興，故陳鵬宇陳稱不知該搖
    頭丸係何人所有，尚屬可採。況且，該搖頭丸被查扣之地點
    ，與陳鵬宇放置K他命之地點不同，故該搖頭丸1顆，並非陳
    鵬宇同時向被告購入之毒品，應可採信。此外，本院復查無
    其他相關事證足以認定被告有販賣第二級毒品MDMA予陳鵬宇
    之犯行，本應為被告無罪之諭知，惟公訴人既認被告此部分
    之行為若構成犯罪，與前述業經本院論罪科刑之販賣第二級
    毒品未遂部分，有連續犯之裁判上一罪關係，爰不另為無罪
    之諭知。
十、據上論斷，應依刑事訴訟法第369條第1項前段、第364條、
    第299條第1項前段，毒品危害防制條例第4條第2項、第3項
    、第6項、第18條第1項前段、第19條第1項，刑法第11條前
    段、第26條前段、第55條前段、第59條、第38條第1項第1款
    、第51條第5款，判決如主文。
本案經檢察官陳玉珍到庭執行職務。
中    華    民    國    95    年    6     月    13   日
                    刑事第九庭審判長法  官  官有明
                                    法  官  王復生
                                    法  官  周盈文
以上正本證明與原本無異。
如不服本判決，應於收受送達後十日內向本院提出上訴書狀，其
未敘述上訴之理由者並得於提起上訴後十日內向本院補提理由書
（均須按他造當事人之人數附繕本）。
                                    書記官  余姿慧
中    華    民    國    95    年    6     月    13   日
附錄：本案論罪科刑法條全文
毒品危害防制條例第4 條
製造、運輸、販賣第一級毒品者，處死刑或無期徒刑；處無期徒
刑者，得併科新臺幣10,000,000元以下罰金。
製造、運輸、販賣第二級毒品者，處無期徒刑或7 年以上有期徒
刑，得併科新臺幣7,000,000元 以下罰金。
製造、運輸、販賣第三級毒品者，處5 年以上有期徒刑，得併科
新臺幣5,000,000 元以下罰金。
製造、運輸、販賣第四級毒品者，處3 年以上10年以下有期徒刑
，得併科新臺幣3,000,000 元以下罰金。
製造、運輸、販賣專供製造或施用毒品之器具者，處1 年以上7
年以下有期徒刑，得併科新臺幣1,000,000 元以下罰金。
前5 項之未遂犯罰之。
附表：
┌──┬─────┬─────────────┬────────────┐
│編號│物      品│數                      量│備                    註│
├──┼─────┼─────────────┼────────────┤
│一  │黃色藥錠  │柒顆（不含外包裝，驗餘淨重│含第二級毒品MDA 及MDMA成│
│    │          │貳點柒公克）              │分                      │
├──┼─────┼─────────────┼────────────┤
│二  │黃色藥粉  │壹包（不含外包裝，驗餘粉末│含第二級毒品MDA 及MDMA成│
│    │          │淨重零點零壹公克）        │分                      │
├──┼─────┼─────────────┼────────────┤
│三  │橘色藥錠  │柒顆（不含外包裝，驗餘淨重│含第二級毒品MDA 及MDMA成│
│    │          │貳點柒公克）              │分                      │
├──┼─────┼─────────────┼────────────┤
│四  │橘色藥粉  │壹包（不含外包裝，驗餘粉末│含第二級毒品MDA 及MDMA成│
│    │          │淨重零點零壹公克）        │分                      │
├──┼─────┼─────────────┼────────────┤
│五  │K 他命    │拾肆包（不含外包裝，驗餘淨│係被告正著手販賣予陳鵬宇│
│    │          │重肆點柒柒公克）          │之第三級毒品            │
├──┼─────┼─────────────┼────────────┤
│六  │K 他命    │壹包（不含外包裝，驗餘淨重│係被告業已販售予陳鵬宇之│
│    │          │零點貳玖公克）            │第三級毒品              │
├──┼─────┼─────────────┼────────────┤
│七  │外包裝袋  │貳個（盛裝上開黃色藥錠及橘│係被告所有供販賣MDA 、MD│
│    │          │色藥錠之塑膠袋各壹個）    │MA所用之物              │
├──┼─────┼─────────────┼────────────┤
│八  │外包裝袋  │拾肆個（盛裝上開編號五所示│係被告所有供販賣K 他命所│
│    │          │K 他命之塑膠袋）          │用之物                  │
├──┼─────┼─────────────┼────────────┤
│九  │外包裝袋  │壹個（盛裝上開編號六所示K │已非被告所有，故不予宣告│
│    │          │他命之塑膠袋）            │沒收                    │
├──┼─────┼─────────────┼────────────┤
│十  │行動電話  │壹支（搭配0000000000號門號│係被告所有供販賣MDA 、MD│
│    │          │使用）                    │MA及K 他命所用之物      │
└──┴─────┴─────────────┴────────────┘


司法院資訊處製作；財團法人民間司法改革基金會備份。
